【裁判字號】    95,訴,320
【裁判日期】    950816
【裁判案由】    違反毒品危害防制條例
【裁判全文】
臺灣屏東地方法院刑事判決
95年度訴字第320號
公  訴  人  臺灣屏東地方法院檢察署檢察官
被      告  甲○○
上列被告因違反毒品危害防制條例案件, 經檢察官提起公訴（95
年度毒偵字第467 號）, 本院裁定依簡式審判程序審理, 判決如
下:
    主  文
甲○○連續施用第一級毒品, 累犯, 處有期徒刑拾月。
    事  實
一、甲○○曾於民國90年間因施用毒品案件, 經法院裁定送觀察
    、勒戒後, 因認無繼續施用毒品傾向, 而於90年6 月14日釋
    放, 並由臺灣屏東地方法院檢察署檢察官以90年度毒偵字第
    995 號不起訴處分確定。其亦曾因竊盜案件, 為本院以90年
    度屏簡字第395 號刑事判決判處有期徒刑3 月確定, 甫於91
    年6 月5 日執行完畢, 詎不知悔改, 竟又於前開觀察勒戒執
    行完畢釋放及刑之執行完畢後5 年內, 基於施用第一級毒品
    之概括犯意, 自94年9 月中旬某日起至94年12月31日22時止
    , 在其位於屏東縣萬丹鄉○○村○○路1312巷51號住所房間
    內, 以每隔15至30天施用1 次之頻率及以針筒注射之方式,
    連續施用第一級毒品海洛因多次。嗣於95年1 月1 日14時25
    分許, 其行經屏東縣萬丹鄉水泉村95之1 號前道路時, 因形
    跡可疑, 遭警攔檢詢問, 甲○○於有偵查犯罪權限之機關或
    人員尚不知其前開施用毒品之行為前, 主動向警員坦承施用
    毒品, 並同意前往警局採尿送驗而查獲, 惟於本院審理中逃
    匿, 並未接受裁判。
二、經屏東縣警察局屏東分局報請臺灣屏東地方法院檢察署檢察
    官偵查起訴, 甲○○於本院審理中逃匿, 經本院緝獲到案受
    審。
    理  由
一、上揭事實業據被告甲○○於警訊、偵查及本院審理中坦承不
    諱, 且其為警查獲時所採集之尿液, 經送驗結果, 亦呈嗎啡
    陽性反應無誤, 此有屏東縣警察局屏東分局毒品案件涉嫌人
    尿液採證編號姓名對照表及臺灣檢驗科技股份有限公司濫用
    藥物實驗室濫用藥物尿液檢驗報告（編號:KＺ000000000000
    號）各1 紙附卷供憑, 足認被告自白與事實相符。又被告前
    因施用毒品案件, 經送觀察勒戒至90年6 月14日釋放一節,
    亦有臺灣高等法院被告前案紀錄表在卷可考, 是以本件事證
    明確, 被告犯行堪以認定。
二、按行為後法律有變更者, 適用行為時之法律。但行為後之法
    律有利於行為人者, 適用最有利於行為人之法律, 刑法第2
    條第1 項定有明文。查被告於94年12月31日行為前, 刑法即
    已修正, 惟由總統以華總一義字第09400014901 號令公布自
    95年7 月1 日施行。因修正後之刑法第2 條第1 項規定, 係
    規範行為後法律變更所生新舊法律比較適用之準據法, 於刑
    法修正施行後, 應適用修正後刑法第2 條第1 項之規定為「
    從舊從輕」之比較。而於比較時, 則應併就罪刑有關之共犯
    、未遂犯、想像競合犯、牽連犯、連續犯、結合犯, 以及累
    犯加重、自首減輕暨其他法定加減原因（如身分加減）與加
    減比例等一切情形, 本於統一性及整體性原則, 綜其全部罪
    刑之結果而為比較（最高法院95年5 月23日刑事庭第8 次會
    議決議參照）。本件所涉法律之變更部分, 計有下列2 項：
    (一)刑法第56條連續犯之規定:
      按刑法第56條有關連續犯之規定, 業於修正後刪除。此項
      刪除雖非犯罪構成要件之變更, 但足以影響行為人應受刑
      罰之法律效果。蓋被告連續數行為而犯同一罪名者, 依修
      正前之規定, 以一罪論, 僅加重其刑至二分之一, 惟依修
      正後之規定, 需分論併罰, 故仍屬法律有變更, 且依此比
      較結果, 顯以適用舊法對被告較為有利。
    (二)刑法第47條累犯之規定:
      新修正刑法第47條關於累犯之規定, 增加犯罪行為人之再
      犯係出於故意者, 始有累犯加重之適用。被告再犯本件之
      罪, 係出於故意, 無論依修正前或修正後之刑法第47條規
      定（修正後係刑法第47條第1 項）, 均構成累犯, 對被告
      並無有利或不利可言, 依修正後刑法第2 條第1 項前段規
      定, 應適用行為時之刑法第47條規定論處。
    (三)經綜合比較新舊刑法之規定後, 以修正前之刑法規定對被
      告有利, 依刑法第2 條第1 項前段規定, 應適用被告行為
      時之刑法規定處斷,合先敘明。
三、按海洛因為第一級毒品, 毒品危害防制條例第2 條第2 項第
    1 款定有明文。被告於經觀察勒戒執行期滿釋放後5 年內再
    度施用海洛因毒品, 核其所為, 係犯毒品危害防制條例第10
    條第1 項之施用第一級毒品罪。其持有毒品之行為為施用毒
    品之犯行所吸收, 不另論罪。被告先後多次施用第一級毒品
    , 時間緊接, 所犯罪名相同, 顯係基於概括犯意反覆為之,
    為刑法修正前所謂之連續犯, 應依修正前刑法第56條之規定
    以一罪論, 並加重其刑。被告前有如事實欄所示之科刑及執
    行情形, 有臺灣高等法院被告全國前案紀錄表附卷足憑, 其
    於刑之執行完畢後5 年內, 再犯本件有期徒刑之罪, 為累犯
    , 應依法加重其刑, 且因其同時有兩項刑之加重事由, 應依
    法遞加之。又被告雖行為後, 有偵查犯罪權限之機關或人員
    尚不知其施用毒品之犯罪行為前, 主動向查詢員警坦承犯行
    （有屏東縣警察局屏東分局大同派出所員警鄭渤庭製作之偵
    查報告1 紙在卷可查）, 惟於本院審理中即行逃匿, 並未接
    受裁判, 故不得依刑法第62條前段之規定減輕其刑。爰審酌
    被告之智識程度、曾有施用毒品及竊盜等犯罪前科（卷附臺
    灣高等法院被告前案紀錄表參照）, 素行不佳, 本件犯罪之
    動機、施用毒品之頻率、方法, 前已有施用毒品犯行, 經觀
    察勒戒後, 仍不顧毒品對身心之危害而再度施用, 其毒癮非
    輕, 戒毒意志薄弱, 於事後坦承犯行, 惟於本院審理中逃匿
    , 經本院通緝緝獲到案受審等一切情狀, 量處如主文所示之
    刑, 以資懲儆。
據上論斷, 應依刑事訴訟法273 條之1 第1 項、第299 條第1 項
前段, 毒品危害防制條例第10條第1 項, 刑法第11條前段、第2
條第1 項前段, 修正前刑法第56條、第47條, 判決如主文。
中    華    民    國    95    年    8     月    16    日
                  刑事第四庭    法  官  王以齊
以上正本證明與原本無異。
如不服本判決應於收受本判決送達後十日內向本院提出上訴書狀
，其未敘述上訴理由者，並得於提起上訴後十日內向本院補提理
由書狀（均須按他造當事人之人數附繕本）「切勿逕送上級法院
」
中    華    民    國    95    年    8     月    16    日
                                書記官  盧姝伶
附錄本判決論罪法條
毒品危害防制條例第10條：
施用第一級毒品者, 處6 月以上5 年以下有期徒刑。


司法院資訊處製作；財團法人民間司法改革基金會備份。
